【裁判字號】    95,易,1000
【裁判日期】    951003
【裁判案由】    違反律師法
【裁判全文】
臺灣臺南地方法院刑事判決              95年度易字第1000號
公  訴  人  臺灣臺南地方法院檢察署檢察官
被      告  甲○○
上列被告因違反律師法案件，經檢察官提起公訴（94年度偵字第
11423號），經被告於準備程序中，就被訴之事實為有罪之陳述
，本院裁定進行簡式審程序，本院判決如下：
    主  文
甲○○連續未取得律師資格，意圖營利而辦理訴訟事件，累犯，
處有期徒刑陸月，如易科罰金，以參佰元即新臺幣玖佰元折算壹
日。
    事  實
一、甲○○曾於民國九十年間因詐欺等案件，經台灣高等法院台
    南分院判處有期徒刑10月確定，於民國91年2月5日執行完畢
    。仍不知悛悔，明知其未取得律師資格，不得執行律師業務
    ，竟意圖營利，基於概括犯意，復自92年間起，在臺南縣仁
    德鄉○○○街28號設置「法律服務」之看板，為人撰寫書狀
    、辦理訴訟事件，並於92年2月11日，經由高雅各之母親高
    林菊代為委任為臺灣臺南地方法院91年度婚字第974號民事
    離婚訴訟之原告訴訟代理人，並以訴訟代理人身分代理出庭
    3 次，且向高林菊收取新臺幣（下同）2千元之酬謝費用。
    91 年12月26日，經由吳萬居（已歿）代為委任為臺灣臺南
    地方法院92年度家訴12號民事繼承權喪失之原告李寅、李沉
    美訴訟代理人，並代理出庭1次。93年6月15日受陳義修之委
    任為臺灣臺南地方法院93年度促字第19338號、第23194號聲
    請人陳義修之代理人，上述事件，均由甲○○撰寫書狀以辦
    理該訴訟事件。
二、案經台南律師公會向臺灣臺南地方法院檢察署檢察官移送告
    發偵查起訴。
    理  由
一、訊據被告甲○○對於上開犯罪事實，坦承不諱，核與證人高
    林菊、李國禎與陳義修於偵查中之證述情節相符。並有臺灣
    臺南地方法院91度婚字第974號民事判決書、92年度家訴字
    第12號民事判決書、93年度促字第19338號、23194號裁定書
    各1份、臺南縣警察局歸仁分局93年2月9日南縣歸警三字第
    0920023611號、95年3月17日南縣歸警偵字第0950003741號
    函各1份附卷足資佐證。足認被告坦承犯行之自白與事實相
    符，本件事證明確，被告犯行洵堪認定。
三、核被告甲○○所為，係犯律師法第四十八條第一項之未取得
    律師資格，意圖營利而辦理訴訟事件罪。又被告前於九十年
    年間，有上揭犯罪前科，於91年2月5日執行完畢，有台灣台
    南地方法院檢察署刑案資料查註紀錄表在卷可按，其於五年
    之內再犯本件有期徒刑以上之罪，為累犯，應依法加重其刑
    。其先後多次犯行，時間緊接，犯罪構成要件相同，顯均係
    基於概括之犯意反覆為之，應依連續犯之規定論以一罪，並
    依法遞加重其刑。爰審酌被告無律師資格執行律師業務者，
    嚴重破壞司法威信且損害司法人員形象，應嚴加防制，非律
    師非法執業，亦損及司法威信，人民權益。被告前雖有違反
    律師法之犯罪前科，但此次所獲酬勞不多，及因一時熱心過
    度，而代人處理訴訟事務，又已坦承認錯等犯罪動機、手段
    、目的、及態度等一切情狀，量處如主文所示之刑，並諭知
    易科罰金之折算標準，以示懲儆。
四、被告有上揭犯罪前科，甫於91年2月6日執行完畢，此有被告
    前案紀錄表乙紙附卷可稽，茲於五年以內再故意犯本件有期
    徒刑以上之罪，不論依修正前之刑法第47條，或修正後之刑
    法第47條第1項之規定，均構成累犯，對被告而言並無有利
    或不利之情形，自不生新舊法比較之問題，應逕依修正前之
    刑法第47條，論以累犯，並加重其刑。被告行為後，刑法第
    56條連續犯之規定，業於94年1月7日修正公布刪除，並於95
    年7月1日施行，則被告之犯行，因行為後新法業已刪除連續
    犯之規定，此刪除雖非犯罪構成要件之變更，但顯已影響行
    為人刑罰之法律效果，自屬法律有變更，依新法第2條第1項
    規定，比較新、舊法結果，仍應適用較有利於被告之行為時
    法律即舊法論以連續犯（最高法院95 年第8次刑事庭會議決
    議參照）。
    又按行為後法律有變更者，適用行為時之法律。但行為後之
    法律有利於行為人者，適用最有利於行為人之法律，刑法第
    2 條第1項定有明文。本件被告於犯罪時之刑法第41條第1項
    前段規定：「犯最重本刑為5年以下有期徒刑以下之刑之罪
    ，而受6個月以下有期徒刑或拘役之宣告，因身體、教育、
    職業、家庭之關係或其他正當事由，執行顯有困難者，得以
    1 元以上3元以下折算一日，易科罰金。」又被告行為時之
    易科罰金折算標準，修正前罰金罰鍰提高標準條例第2條前
    段（現已刪除）規定，就其原定數額提高為100倍折算1日，
    則本件行為時之易科罰金折算標準，應以銀元300元折算1日
    ，經折算為新臺幣後，應以新臺幣900元折算為1日。惟95年
    7 月1日修正公布施行之刑法第41條第1項前段則規定：「犯
    最重本刑為五年以下有期徒刑以下之刑之罪，而受六個月以
    下有期徒刑或拘役之宣告者，得以新臺幣一千元、二千元或
    三千元折算一日，易科罰金。」比較修正前後之易科罰金折
    算標準，以95年7月1日修正公布施行前之規定，較有利於被
    告，則應依刑法第2條第1項前段，適用修正前刑法第41條第
    1 項前段規定，定其折算標準。
據上論斷，應依刑事訴訟法第二百七十三條之一第一項、第二百
九十九條第一項前段，律師法第四十八條第一項，刑法第二條第
一項、第十一條前段、第五十六條（修正前）、第四十七條（修
正前）、第四十一條第一項前段（修正前），廢止前罰金罰鍰提
高標準條例第二條，判決如主文。
本案經檢察官乙○○到庭執行職務。
中    華    民    國    95    年    10    月    3     日
                        刑事第九庭  法  官  朱中和
右正本證明與原本無異。
如不服本判決應於送達後十日內向本院提出上訴狀。（應附繕本
）
                                    書記官  陳著振
中    華    民    國    95    年    10    月    5     日
附錄本案所犯法條：
律師法第四十八條第一項：
未取得律師資格，意圖營利而辦理訴訟事件者，除依法令執行業
務者外，處一年以下有期徒刑，得併科新台幣三萬元以上十五萬
元以下罰金。


司法院資訊處製作；財團法人民間司法改革基金會備份。
